【裁判字號】    97,上,479
【裁判日期】    971209
【裁判案由】    侵權行為損害賠償
【裁判全文】
臺灣高等法院民事判決                   97年度上字第479號
上訴人即附
帶被上訴人    聯德企業有限公司
兼法定代理人  丙○○○即張白.
              庚○○  即張白.
              戊○○  即張白.
              己○○  即張白.
上訴人即附
帶被上訴人    丁○○  即張白.
上列六人共同
訴訟代理人  蔡宏修律師
複代理人    林禮模律師
被上訴人即
附帶上訴人  乙○○    住台北縣新店市○○路32號
訴訟代理人  黃心賢律師
            甲○○    住台北市○○○路○段410號14樓之3
上列當事人間侵權行為損害賠償事件，上訴人聯德企業有限公司
、丙○○○、庚○○、戊○○、己○○、丁○○對於中華民國97
年4月22日臺灣台北地方法院95年度訴字第10331號第一審判決提
起上訴，被上訴人乙○○提起附帶上訴並為訴之追加，經本院於
97年11月25日言詞辯論終結，判決如下：
    主  文
原判決關於命上訴人聯德企業有限公司、丙○○○、庚○○、戊
○○、己○○、丁○○連帶給付超過新台幣壹佰捌拾壹萬零捌佰
參拾壹元本息部分，及該部分假執行之宣告暨除確定部分外訴訟
費用之裁判均廢棄。
上開廢棄部分，被上訴人乙○○在第一審之訴及假執行之聲請均
駁回。
原判決所命之給付，關於利息部分，減縮自民國九十五年十月三
日起算。
上訴人聯德企業有限公司、丙○○○、庚○○、戊○○、己○○
、丁○○其餘之上訴駁回。
上訴人聯德企業有限公司、丙○○○、庚○○、戊○○、己○○
、丁○○應再連帶給付上訴人乙○○新台幣肆萬壹仟貳佰陸拾玖
元及自民國九十七年八月三十日起至清償日止，按週年利率5%計
算的利息。
被上訴人乙○○附帶上訴、其餘追加之訴暨假執行之聲請均駁回
。
第一、二審（含追加之訴及附帶上訴）訴訟費用除確定部分外，
由上訴人聯德企業有限公司、邱美蘭、張庚○○、戊○○、己○
○、丁○○連帶負擔五分之二，餘由被上訴人乙○○負擔。
   事實及理由
一、被上訴人即附帶上訴人乙○○（下稱被上訴人或乙○○）於
    原審請求上訴人即附帶被上訴人丙○○○、庚○○、戊○○
    、己○○、丁○○等五人（下合稱上訴人）與聯德企業有限
    公司（下稱聯德公司）連帶給付新台幣（下同） 5,806,075
    元及自民國（下同）95年8月12日起至清償日止， 按年息5%
    計算之利息，嗣於本審中就利息部分更正請求自起訴狀送達
    之翌日即95年10月3日起算， 並追加請求上訴人與聯德公司
    再連帶給付醫療費用379,686元及自97年6月30日起至清償日
    止，按週年利率5%計算之利息，核屬減縮及擴張應受判決事
    項之聲明，且其請求之基礎事實相同，依民事訴訟法第四百
    四十六條第一項但書、第二百五十五條第一項但書第二款、
    第三款之規定，應予准許。
二、乙○○起訴主張：上訴人之被繼承人張白煌（ 於95年5月12
    日死亡）原係聯德公司之負責人兼貨車司機， 於94年7月27
    日上午9時35分左右， 駕駛自用小貨車沿台北市○○○路南
    往北方向行駛，行經台北市文山區○○○路○段左轉景福街
    時，疏未注意轉彎車應讓直行車先行，而撞及駕駛重型機車
    沿台北市○○○路北往南方向行駛至該交岔路口之被上訴人
    ，致被上訴人當場人、車倒地，因而受有頭部外傷併瀰漫性
    軸索損傷、肺部挫傷、下顎骨折等之傷害，經緊急送醫救治
    ，仍有反應遲緩、雙下肢無力且協調不良、走路不穩，已達
    毀敗或嚴重減損一肢以上機能之重傷程度。被上訴人因系爭
    事故受傷，支出醫藥費新台幣（下同）299,440元、 植牙費
    並矯正費用235,000元、看護費192,000元、醫療用品費用7,
    936元、減少勞動能力之損害2,738,967元、增加生活上負擔
    2,134,963元及精神上損害賠償200萬元，因考量過失相抵，
    被上訴人僅請求5,806,075元，另追加請求醫藥費6,871元、
    減少勞動能力之損害405,827元之八成計379,686元。又因張
    白煌肇事時係聯德公司之負責人，故請求上訴人與聯德公司
    應負連帶賠償責任等情。爰依民法第184條第1項、第191 條
    之2、第193條、第195條、第28條及公司法第23條第2項規定
    ，求為命： 上訴人與聯德公司應連帶給付乙○○4,753,559
    元及其中4,373,873元自95年10月3日起， 其餘379,686元自
    97 年8月30日起均至清償日止，按年息5%計算之利息之判決
    （被上訴人於原審聲明：上訴人與聯德公司應連帶給付乙○
    ○5,806,075元及自95年8月12日起至清償日止，按年息5%計
    算之利息，原審判命上訴人與聯德公司應連帶給付乙○○2,
    413,900元本息，並駁回乙○○其餘之請求，上訴人與聯德
    公司就其敗訴部分聲明不服，乙○○亦就其敗訴部分中之1,
    959,973元本息提起附帶上訴， 嗣於本院就利息起算日減縮
    並為訴之追加，則未附帶上訴部分應已確定）。並附帶上訴
    及追加聲明：(一)原判決關於駁回乙○○後開第二項之訴及該
    部分假執行之聲請均廢棄。(二)上廢棄部分，上訴人與聯德公
    司應連帶給付乙○○1,959,973元及自95年10月3日起至清償
    日止，按週年利率5%計算之利息。(三)上訴人與聯德公司應再
    連帶給付乙○○379,686元及自97年8月30日起至清償日止，
    按週年利率5%計算之利息。(四)第二、三項請求，願供擔保，
    請准宣告假執行。答辯聲明：上訴人與聯德公司之上訴駁回
    。
三、上訴人及聯德公司則以：依台北市車輛行車事故鑑定委員會
    鑑定結果，且參酌事故現場圖、照片，顯示張白煌所駕駛小
    貨車前車頭最終停車之位置，已超過西側路緣延伸處（即景
    福街口人行穿越道前），可見張白煌所駕駛之小貨車已依號
    誌管制按遵行方向完成左轉，通過北向南三個車道之程序，
    而到景福街口的紅綠燈下，依當時路況及行人穿越道前，顯
    見張白煌於系爭車禍發生時車速相當慢。系爭事故之發生，
    係因乙○○違規戴耳機分心，有超速蛇行，欲超越張白煌駕
    駛小貨車之情形，且事故現場圖上並無重機車之剎車痕跡，
    足見乙○○確有超速行駛，而有違道路交通管理處罰條例第
    48條第6款及道路交通安全規則第99條第3項之規定。因此系
    爭事故之發生全係乙○○之過失行為所致，張白煌無過失可
    言，縱認張白煌有過失，其過失責任亦未高達十分之八。又
    乙○○請求之損害賠償中有關醫療費用部分，其中萬芳醫院
    之自費伙食費12,400元，不得認為係乙○○所受之損害；有
    關植牙及牙床矯治費用，乙○○本可以依固定牙即可，竟使
    用較貴之植牙，亦無必要；又乙○○所提醫療用品單編號一
    、二、三、六、八、十一、十六之發票影本，並無購買物品
    之品項名稱、編號四記載小吸管杯、編號十四記載護唇膏、
    編號十濕紙巾、紙尿褲部分，均無法證明係醫療用品之花費
    、衛生紙支出亦與本件車禍無關。另外關於停車費5, 000元
    部分，乙○○並未舉證有支出，此部分請求，亦無理由。另
    乙○○請求之精神慰撫金，顯屬過高。況對於系爭事故之發
    生，乙○○亦有疏失，上訴人自得主張過失相抵等語，資為
    抗辯。並上訴及答辯聲明：(一)原判決不利於上訴人及聯德公
    司部分廢棄。(二)上廢棄部分，乙○○在第一審之訴及假執行
    之聲請均駁回。(三)附帶上訴駁回。
四、乙○○主張：上訴人之被繼承人張白煌（ 於95年5月12日死
    亡）原係聯德公司之負責人兼貨車司機， 於94年7月27日上
    午9時35分左右， 駕駛自用小貨車沿台北市○○○路南往北
    方向行駛，行經台北市文山區○○○路○段左轉景福街時，
    疏未注意轉彎車應讓直行車先行，而撞及駕駛重型機車沿台
    北市○○○路北往南方向行駛至該交岔路口之被上訴人，致
    被上訴人當場人、車倒地，因而受有頭部外傷併瀰漫性軸索
    損傷、肺部挫傷、下顎骨折等之事實，業據提出台北市立萬
    芳醫院診斷證明書、台灣台北地方法院檢察署94年度偵字第
    2044號起訴書及戶籍謄本等件為證，並經本院調閱該刑事卷
    宗，查明屬實，復為上訴人及聯德公司所不爭執，堪信為真
    正。乙○○又主張其因本件車禍受傷，受有下列損害：(一)醫
    藥費293,440元；(二)植牙費並矯正費用235,000元；(三)看護費
    192,000元；(四)醫療用品費用7,936元；(五)減少勞動能力之損
    害2,738,967元；(六)精神慰撫金200萬元；(七)追加請求醫藥費
    6,871元、減少勞動能力之損害405,827元，扣除乙○○與有
    過失十分之二，仍受有損害4,753,560元，依民法第184條、
    第188條、第193條、第195條規定，求為命： 上訴人與聯德
    公司應連帶給付乙○○4,753,559元本息等語， 惟為上訴人
    與聯德公司所否認，並以上述情詞置辯。是以本件兩造爭執
    之要點在於：乙○○所受損害之金額為何？張白煌與乙○○
    就本件事故是否均有過失？應負之過失責任比例為何？上訴
    人及聯德公司主張過失相抵，有無理由？茲析述如下。
五、乙○○所受損害之金額為何？
  (一)按「因故意或過失不法侵害他人之權利者，負損害賠償責任
    。」；「不法侵害他人之身體或健康者，對於被害人因此喪
    失或減少勞動能力或增加生活上之需要時，應負損害賠償責
    任。」；「不法侵害他人之身體、健康者，被害人雖非財產
    上之損害，亦得請求賠償相當之金額。」民法第一百八十四
    條第一項前段、第一百九十三條第一項、第一百九十五條第
    一項分別定有明文；又「公司負責人對於公司業務之執行，
    如有違反法令致他人受有損害時，對他人應與公司負連帶賠
    償之責。」公司法第二十三條第二項亦定有明文。查聯德公
    司之負責人張白煌因過失致乙○○受有頭部外傷併瀰漫性軸
    索損傷、肺部挫傷、下顎骨折等之傷害之事實，已如前述，
    張白煌與聯德公司自應負連帶損害賠償責任，而張白煌死亡
    後其繼承人即上訴人五人，基於繼承法律關係亦需連帶負責
    。茲就乙○○請求賠償之損害，應否准許，分述如下。
  (二)醫療費用部分：
    1.乙○○主張其因遭張白煌撞傷， 致支出醫療費用293,440
      元（已扣除證明書費用）之事實，業據提出診斷證明書、
      台北市立萬芳醫院醫療費用收據11張、春林復健診所就醫
      證明及收據各1張為證， 依診斷證明書及所就醫證明所載
      ，核屬醫療上之必要費用，乙○○支出此部分醫療費用共
      293,440元應認係張白煌傷害行為所致之損害， 應予准許
      （ 乙○○於原審請求生德堂中醫診所之醫療費用6,000元
      部分，經原審判決駁回後，乙○○未聲明不服，該部分業
      已確定，故不予論述）。
    2.上訴人雖辯稱乙○○請求之萬芳醫院醫療費用中自費伙食
      費12,400元與本件事故之發生無因果關係，不得認係乙○
      ○所受損害云云，惟按「民法第一百九十三條第一項所謂
      增加生活上之需要，係指被害人被害以前並無此需要，因
      為受侵害始有支付此費用之需要者而言，因此身體受不法
      侵害，需住入醫院治療，於住院期間所支付之伙食費，應
      屬增加生活上需要之費用，加害人應予賠償。」（最高法
      院八十九年度台上字第一四八五號裁判意旨參照），故上
      訴人部分之抗辯，並無可採。
    3.乙○○又主張其因遭張白煌撞傷，造成下顎骨折並掉落六
      顆牙齒， 致支出牙齒矯正及植牙等費用235,000元之事實
      ，業據證人即湖山牙醫診所醫師黃振道於原審到庭證述屬
      實（見原審卷第207頁）， 上訴人雖辯稱乙○○本可以依
      固定牙即可，其選擇較貴之植牙並無必要云云，惟證人黃
      振道證稱：「作固定的要磨很多牙齒，後來作四顆植牙，
      還有五顆假牙。」、「如果範圍太廣我們建議植牙，如果
      掉一、二顆我們可以做假牙，經濟可以的話，植牙比較理
      想，如果作固定的假牙，要磨其他的好的牙齒。」等語，
      故以植牙之方式較固定的假牙能回復牙齒掉落前之原狀，
      亦符損害賠償之目的，上訴人所辯，並無可採。是以乙○
      ○支出此部分牙齒矯正及植牙等費用235,000元， 應認係
      張白煌傷害行為所致之損害，應予准許。
    4.乙○○又追加主張除於原審所提出之醫療單據外，又因後
      續之治療及復健陸續支出醫療費用共計68,781元之事實，
      業據提出台北市立萬芳醫院醫療費用證明、台大醫院醫療
      費用收據共27張，核屬醫療上之必要費用，應認係張白煌
      傷害行為所致之損害，應予准許。上訴人雖辯稱乙○○追
      加請求之醫療費用多屬醫學整形美容，非醫療必要費用，
      不應准許云云。惟查乙○○因系爭車禍致臉型變形下顎留
      有明顯疤痕及因治療必要導致氣切傷口留下明顯痕跡，有
      照片在卷可稽，則就傷口疤痕予以整形修復至系爭車禍發
      生前之狀態，亦符損害賠償之目的，上訴人所辯，並無可
      採。
    5.綜上，乙○○得請求之醫療費用金額為528,440元（計算
      式：293,440＋235,000＝528,440）及68,781元。
  (三)增加生活支出之費用部分：
    1.看護費用部分：
      乙○○主張其遭張白煌車禍撞傷後， 分別於94年7月27日
      至同年12月4日住院治療， 住院期間扣除在加護病房期間
      ，需僱請看護照顧， 而支出看護費用共192,000元之事實
      ，業據提出宏光看護中心收款單二份為證，並經證人即看
      護陳碧英於原審結證屬實，自堪信為真實，乙○○此部分
      關於增加生活上需要所支出之看護費用之主張，應予准許
      。
    2.醫療用品費用部分：
      乙○○主張其受傷住院期間，因購買醫療用品而支出費用
      20,606元，此為生活上需要之必要支出，上訴人及聯德公
      司應負連帶損害賠償責任等語，並提出統一發票、收據共
      30張為證（見原審卷第55至65頁），惟為上訴人及聯德公
      司所否認。經查乙○○所提出醫療用品單據30張，其金額
      合計為7,936元， 而其中編號一、二、三、六、八、十一
      、十六之發票影本，僅有金額分別為509元、145元、25元
      、145元、98元、128元之記載，並無購買物品之品項名稱
      ，故無法證明係醫療用品之花費，均應予扣除，其餘編號
      四、五、七、九、十、十二至十五、十七至三十之單據金
      額共6,886元，依乙○○所受傷勢觀之， 均屬住院期間生
      活上需要之必要支出，乙○○請求上訴人及聯德公司連帶
      賠償6,886元，應予准許，其逾此部分之請求， 不應准許
      。上訴人等雖抗辯稱乙○○請求濕紙巾、紙尿褲部分，未
      經醫師證明有必要性，衛生紙平時即需使用云云，然以乙
      ○○住院期間長達近五個月，均由專人看護，基於醫療護
      理之必要，定然需要較一般人更多之濕紙巾、衛生紙使用
      ，並使用一般人日常生活未必須使用之紙尿褲、口腔棉棒
      、吸口水管、吸管柸、護唇膏、冰敷熱敷袋及口罩，而乙
      ○○請求上述各該品項之數量金額，與其住院之天數相對
      照，基於經驗法則判斷尚屬相當，上訴人之抗辯，並無可
      採。
    3.綜上，乙○○得請求之增加生活支出之費用金額共計198,
      886元（計算式：192,000＋6,886＝198,886）。
  (四)減少勞動能力損失部分：
    1.乙○○主張其受此傷害依勞工保險條例第53條附表即「勞
      工保險殘廢給系標準表」之精神障害第８項「中樞神經系
      統機能遺存顯著障害、終身祇能從事輕便工作者」，應屬
      第七級殘廢，應有減少勞動能力69.21%， 其係76年7月生
      ，學校畢業時為21歲2個月， 以基本工資每月17,280元，
      算至60歲尚有38年10月之工作年限，一次給付之勞動能力
      損失金額應為2,738,967元等語。
    2.經原審囑託國立臺灣大學附設醫院鑑定結果認：「乙○○
      因頭部外傷導致創傷性腦病變，目前腦部影像檢查及腦波
      均顯示腦部仍遺存部分障礙，而其平衡功能、語言溝通、
      認知、記憶、人格行為控制、精神情緒方面亦仍遺存腦傷
      患者常見之後遺症，因其發病至今已兩年，未來再進步恢
      復之幅度有限。估計其勞動能力損失約為33%。」「 乙○
      ○之視力並不影響其勞動能力。」， 此有該醫院96年8月
      24日函復之「鑑定案件意見表」 及97年2月21日函在原審
      卷內可稽（見原審卷第219至235、289頁）， 乙○○主張
      其勞動能力減少69.21%云云，並無可採。
    3.查乙○○係76年7月出生，二專畢業時為21歲2個月，則以
      21歲2 個月迄至勞基法所規定強制退休年齡60歲尚有38年
      10 個月，按行政院勞工委員會於96年6月11日勞保工字第
      0960140259號函所核定基本薪津為每月17,280元計算，乙
      ○○因勞動能力損失33%所損失之薪津， 依霍夫曼計算式
      扣除期前利息之一次給付應為1,490,726元【（17,280 x
      12 x20. 00000000 x 0.33）+（17,280 x 9.00000000x0.
      33）=1,490,726，元以下四捨五入】。乙○○請求上訴人
      及聯德公司連帶賠償1,490,726元， 為有理由，其逾此部
      分之請求及追加請求，均為無理由。
  (五)精神慰撫金部分：
    乙○○因本件事故造成頭部外傷併瀰漫性軸索損傷、肺部挫
    傷疑頸椎損傷、下顎骨折掉落牙齒等傷害，住院期間長達四
    個多月，出院後仍有缺氧性腦病變、認知功能障礙、無汗症
    及視力受損相關後遺症，日常生活雖可自理，但智力受損，
    心智年齡減退，家務處理有嚴重障礙（見原審卷第304、305
    頁），故乙○○精神上受有相當之損害，應可認定。本院審
    酌前述傷害之影響至深，及兩造之身分、地位及資力等各種
    情形（事故當時乙○○僅為高三學生，嗣就讀私立華夏技術
    學院二專部日間部二年級，93年、94年財產資料顯示名下僅
    有弘亞不動產仲介經紀有限公司之投資10萬元；上訴人聯德
    公司資本總額100萬元，名下有1999年中華汽車一部， 93年
    及94年利息所得均300餘元；肇事之張白煌業已死亡， 上訴
    人繼續經營聯德公司，丙○○○93年、94年財產總額均為5,
    494,59 8元，包括房屋、土地、汽車及投資，93年及94年各
    有44萬餘元及70萬餘元之給付總額，包括存款利息及薪資等
    ，具有相當資力；上訴人庚○○93年、94年財產總額均為3,
    415,56 0元，包括房屋、土地及投資，九十三年及九十四年
    各有31萬餘元及53萬餘元之給付總額，包括存款利息及薪資
    等，具有相當資力；上訴人戊○○九十三年、九十四年財產
    總額均為投資20萬元，九十三年及九十四年各有25萬餘元及
    31萬餘元之給付總額，包括薪資等；上訴人己○○九十三年
    、九十四年財產總額均為投資20萬元，九十三年及九十四年
    各有26萬餘元及21萬餘元之給付總額，包括薪資等；上訴人
    丁○○九十三年、九十四年給付總額則分別為11萬餘元及2,
    000餘元），認乙○○請求200萬元精神慰撫金，尚屬過高，
    應以80萬元為適當，其逾此部分之請求，為無理由。
  (六)被上訴人所受損害總計3,018,052元（計算式：528,440+198
    ,886 + 1,490,726 + 800,000＝3,018,052）及68,781元。
六、張白煌與乙○○就本件事故是否均有過失？應負之過失責任
    比例為何？
  (一)乙○○主張張白煌就本件事故應負十分之八的過失責任等語
    ，惟為上訴人與聯德公司所否認，並以上述情詞置辯。
  (二)按汽車行駛至無號誌之交岔路口，轉彎車應暫停讓直行車先
    行，道路交通安全規則第一百零二條第一項第二款定有明文
    。經查，車禍當時天候晴、日間自然光線、路面乾燥無缺陷
    亦無障礙物、視距良好，事故發生後，小貨車前車頭停車位
    置已超過路口西側路緣延伸處，機車倒在小貨車右前車頭下
    ，小貨車右前車角撞毀，擋風玻璃破裂，機車車頭毀全此有
    道路交通事故調查報告表、道路交通事故現場圖及照片可稽
    （見上述偵查卷第9、26、59至64頁）。 依張白煌於案發當
    日於萬芳醫院初詢時陳稱：「…我因要左轉景福街，看對向
    無來車，並有打左轉方向燈，於左轉時，我車右前保桿與一
    部重機，BGN－386亦沿同路，由北往南騎乘第四車道之前車
    頭，發生碰撞，導致對方向右側摔倒而肇事。」等語（見偵
    查卷第25頁），可知本件車禍事故係張白煌駕駛小貨車沿羅
    斯福路六段南往北行駛至肇事路口左轉景福街時，其右前保
    險桿與對向第四車道行駛由乙○○駕駛之機車車頭相撞及而
    肇事。
  (三)查張白煌駕駛小貨車沿上述路線欲左轉行駛前，應暫停觀察
    對向四線車道之直行車輛動態，並研判其車速距離，確為安
    全時，始可左轉行駛。張白煌於發生碰撞後才知肇事，顯見
    其左轉前未確實掌握對向直行車之動態，有轉彎車未讓直行
    車先行之情事，為肇事主因。而乙○○駕駛機車於張白煌之
    小貨車已左轉至羅斯福路六段北向南第四車道延伸處，仍未
    能即時發覺並採取必要之安全措施，顯示其有行駛疏忽之情
    事，為肇事次因。本件車禍經台北市車輛行車事故鑑定覆議
    委員會鑑定結果，亦同此認定，有鑑定覆議意見書附在偵查
    卷可稽（見偵查卷第80、81頁）。雖乙○○駕駛疏忽，亦有
    過失，仍不能解免張白煌之過失責任。
  (四)上訴人又辯稱乙○○騎機車戴耳機、超速及蛇行，應負全部
    之過失責任云云，並聲請傳訊證人即警員辛○○為證。惟查
    現行法規並未禁止騎機車戴耳機，故縱使乙○○騎機車戴耳
    機（僅係假設），亦不能解免張白煌之過失責任，至於乙○
    ○騎機車有無超速及蛇行，均屬本件事故發生前之事實，而
    警員辛○○僅係事故發生後到現場處理之人，無從得知事故
    發生前之事實，自無予傳訊之必要。此外，上訴人就此部分
    所辯，並未舉證證明，其空言主張乙○○應負全部之過失責
    任云云，並無可採。
  (五)綜上，張白煌之過失行為，核與乙○○身體受傷，有相當因
    果關係，本院斟酌兩造對於事故發生之原因力之強弱，認張
    白煌應負十分之六之過失責任，乙○○應負十分之四之過失
    責任。上訴人與聯德公司既未能舉證免除其過失認定，自應
    負侵權行為損害賠償責任。
七、上訴人及聯德公司主張過失相抵，有無理由？
  (一)按損害之發生或擴大，被害人與有過失者，法院得減輕賠償
    金額，或免除之，民法第217條第1項定有明文。
  (二)查乙○○與張白煌就本件交通事故之發生同有過失，乙○○
    與張白煌之過失責任分別為十分之四及十分之六，已如上述
    ，依此比例計算，乙○○僅能請求上訴人及聯德公司賠償前
    開損失之十分之六即1,810,831元、41,269元（ 元以下四捨
    五入）。乙○○逾此部分之請求，於法無據，應予駁回。
八、綜上所述，乙○○基於侵權行為的法律關係，請求上訴人及
    聯德公司連帶給付1,810,831元及自起訴狀送達之翌日即95
    年10月3日起至清償日止，按週年利率5%計算的利息，為有
    理由，應予准許。逾上開金額之請求，則為無理由，應予駁
    回。原審就超過上開應准許部分，為上訴人及聯德公司敗訴
    之判決，並為准免假執行之宣告，自有未洽。上訴人及聯德
    公司上訴意旨就此部分指摘原判決不當，求予廢棄改判，為
    有理由，爰由本院予以廢棄改判如主文第二項所示。至於上
    開應准許部分，原審判命上訴人及聯德公司連帶給付，核無
    違誤，上訴人及聯德公司上訴意旨，就此部分，仍執陳詞，
    指摘原判決不當，求予廢棄，為無理由，應駁回其上訴。至
    於乙○○之請求不應准許部分（確定部分除外），原審為乙
    ○○敗訴之判決，並駁回其假執行之聲請，經核於法並無不
    合，乙○○附帶上訴意旨，就此部分，仍執前詞，指摘原判
    決不當，求予廢棄，為無理由，應駁回其附帶上訴（雖乙○
    ○附帶上訴關於醫療用品676元部分應予准許，但與其餘上
    述應准許部分合計金額未逾原審判決之金額，故仍應駁回其
    附帶上訴）。又乙○○追加之訴，另擴張請求關於增加之醫
    療費用41,269元及自97年8月30日起至清償日止，按週年利
    率5%計算的利息，為有理由，應予准許；其餘擴張請求關於
    減少勞動能力損失379,686元亦為無理由，應併予駁回，其
    假執行之聲請亦因此失所附麗，應併予駁回。至於原判決所
    命之給付，關於利息部分，乙○○於本院減縮自民國95年10
    月3日起算，自應於主文諭知，併此敘明。
九、本件事證已臻明確，兩造其餘之攻擊防禦方法及所提之證據
    ，經審酌後認均無礙判決之結果，爰不予一一論述。
十、據上論結，本件上訴人及聯德公司之上訴為一部有理由，一
    部無理由，乙○○之附帶上訴為無理由，追加之訴為一部有
    理由，一部無理由，爰判決如主文。
中    華    民    國    97    年    12    月    9     日
                    民事第十庭
                        審判長法  官  黃豐澤
                              法  官  吳謀焰
                              法  官  蕭艿菁
正本係照原本作成。
如不服本判決，應於收受送達後20日內向本院提出上訴書狀，其
未表明上訴理由者，應於提出上訴後20日內向本院補提理由書狀
（均須按他造當事人之人數附繕本）上訴時應提出委任律師或具
有律師資格之人之委任狀；委任有律師資格者，另應附具律師資
格證書及釋明委任人與受任人有民事訴訟法第466條之1第1項但
書或第2項（詳附註）所定關係之釋明文書影本。
中    華    民    國    97    年    12    月    9     日
                              書記官  王秀雲
附註：
民事訴訟法第466條之1（第1項、第2項）：
對於第二審判決上訴，上訴人應委任律師為訴訟代理人。但上訴
人或其他法定代理人具有律師資格者，不在此限。
上訴人之配偶、三親等內之血親、二親等內之姻親，或上訴人為
法人、中央或地方機關時，其所屬專任人員具有律師資格並經法
院認為適當者，亦得為第三審訴訟代理人。


司法院資訊處製作；財團法人民間司法改革基金會備份。
